臺灣高等法院刑事判決　　　　　　　　　　　　　九十三年度上訴字第二四九三號
　　上　訴　人
　　即　被　告　甲○○
　　指定辯護人　黃柏彰律師
右上訴人因強盜等案件，不服臺灣臺北地方法院九十三年度訴字第七八五號，中華民
國九十三年八月十一日第一審判決（起訴案號：臺灣臺北地方法院檢察署九十三年度
偵字第八二六五號），提起上訴，本院判決如左：
    主  文
原判決撤銷。
甲○○共同連續意圖為自己不法之所有，攜帶兇器，以強暴、脅迫至使不能抗拒，而
取他人之物，處有期徒刑捌年捌月。
    事  實
一、甲○○意圖為自己不法之所有，基於強盜之概括犯意，自民國九十二年十二月間
    某日起，在臺北市大同區○○○路○段一０四號「網路狂飆」網咖店及臺北市萬
    華區○○○路七十號十樓「ＱＥＤ複合式網路咖啡館」內，以利用電腦網路「男
    同志聊天室」（http://www.ysl.net/man. html）與不特定男性聊天，過濾對象
    後再約出強盜之方式，連續先後於：
  (一)九十二年十二月二十三日上午五時許在臺北市中山區○○○路○段八九巷十一之
    七號四樓頂樓加蓋處乙○○住處，與其發生性行為後，基於強盜之犯意，以其所
    有預藏之材質堅硬，客觀上足對人之生命、身體、安全造成危險之兇器玩具手槍
    （槍托材質含有鐵器，但不具槍炮彈藥刀械管制條例所定之殺傷力），脅迫乙○○不得反抗，並以預備之手銬將乙○○反銬，至使乙○○不能抗拒，下手強取乙○○所有之信用卡及提款卡數張，於詢問乙○○密碼未得後，自行在抽屜內尋獲
    匯豐銀行密碼單說明書，隨即前往臺北市○○○路○段一０三號第一商業銀行城
    東分行之提款機，輸入密碼，使提款機限於錯誤誤以為係乙○○本人提款，甲○○因而以匯豐銀行信用卡提領現金新台幣（下同）六次各二萬元共十二萬元、台
    新銀行信用卡提領五次各二萬元共十萬元、富邦銀行信用卡提領二次各二萬元共
    四萬元、花旗銀行信用卡提領一次二萬元、聯邦銀行提款卡提領一次一萬五千元
    、匯豐銀行提款卡提領一次九千元，合計提領三十萬四千元。甲○○得逞後，將
    上開信用卡及提款卡丟棄於附近之垃圾桶內，並返回乙○○住處，將乙○○之手
    拷打開後，始離去。
  (二)九十三年二月十八日中午，甲○○與吳柏祥（業經臺灣台北地方法院九十三年度
    訴字第三八四號判決判處有期徒刑八年在案），共同基於意圖為自己不法所有之
    強盜犯意聯絡，在臺北市○○○路九號泰龍閣賓館六二六號房甲○○暫居處，謀
    議強盜丙○○之財物。議定後，先由甲○○於中午時分打電話聯絡丙○○，再於
    晚上打二通電話告知會於當晚至丙○○位於臺北市○○區○○路三段一一四之二
    之住處，同日晚上十時三十分許，甲○○、吳柏祥同往丙○○上開住處樓下，按
    門鈴後，由丙○○將樓下大門及其三樓住宅之大門打開，讓吳柏祥、甲○○二人
    進入。詎料曹、吳二人一進門即推倒丙○○，共同將丙○○壓制在地上，吳柏祥
    並持上開足供兇器用之玩具手槍抵住丙○○頸部，喝令丙○○趴在地上，至使丙○○不能抗拒，甲○○則以預備之手銬反銬丙○○之雙手，再以預備之膠帶綑綁
    丙○○之雙腳。因手銬壞掉無法銬住丙○○之雙手，而預備之膠帶又已用完，甲○○乃以丙○○家中小型吸塵器之電線綑綁丙○○之雙手，甲○○並戴一隻手套
    ，以避免搜索財物時留下指紋。二人即逼問丙○○財物所在，丙○○不得不告知
    皮夾之放置處，甲○○因而取得丙○○外褲內之皮夾，強取皮夾內現金一萬餘元
    、遠東百貨公司禮券約四千四百元、信用卡七張及富邦銀行提款卡一張、中國信
    託銀行信用卡、台新銀行信用卡、華僑銀行信用卡、聯邦銀行信用卡、富邦銀行
    信用卡、國泰銀行信用卡、駕駛執照、行車執照、置於桌上之機票、手機二支（
    業經尋獲領回）等物。吳柏祥、甲○○二人以所得財物太少，就信用卡及提款卡
    一一逼問丙○○帳戶內是否有錢及密碼，甲○○並表示丙○○未說實話，佯囑吳
    柏祥開槍射殺丙○○，丙○○若有反抗，吳柏祥即以槍托敲打丙○○之頭部，甲○○則另以丙○○家中足為兇器使用之高爾夫球桿毆打丙○○之身體，共同對丙○○實施強暴行為。吳柏祥並叫甲○○到房去取菜刀佯稱欲砍丙○○之手、腳
    ，甲○○即持客觀上甚為銳利，足供兇器使用之菜刀在丙○○之腳上比劃，吳柏
    祥則以足供兇器使用之玩具手槍抵住丙○○之頸部，以此共同脅迫丙○○。丙○○受此強暴、脅迫不得不告知富邦銀行提款卡帳戶內尚有七萬多元及密碼，吳、
    曹二人猶嫌不足，接續逼問丙○○財物所在，丙○○一再表示已無財物，甲○○
    搜索亦無所得，吳柏祥、甲○○始喝令丙○○面朝內不准亂動，而將前開財物裝
    入背包內離去。丙○○隨即自行掙脫後開窗大喊搶劫，適為樓下之巡邏警員發現
    ，並在臺北市○○路○段一一四之二號前逮捕吳柏祥，甲○○則乘隙逃逸。
  (三)九十三年二月二十三日下午三時三十分許，在臺北市○○區○○街五五巷二六號
    「幸福旅社」二０六室甲○○所投宿之房間內，以上開足供兇器用之玩具手槍、
    手銬及自備之女用絲襪（已丟棄），反銬及綑綁依約前往之戊○○，至使戊○○
    不能抗拒，強取戊○○所有之皮夾（內含現金一千五百元、中國信託信用卡、國
    泰世華銀行信用卡、土地銀行提款卡、郵局提款卡、台新銀行現金卡、
    駕駛執照及行車執照個一張）、玉珮一個、行動電話一支，並於逼問提款卡密碼
    後離去。
  (四)嗣於九十三年五月五日下午三時三十分許，在臺中市○○區○○路一五七號七樓
    之十二，經警循線查獲逮捕甲○○，並扣得戊○○前所遭搶之
二、案經乙○○、丙○○及戊○○訴由臺北市政府警察局中山分局報請臺灣臺北地方
    法院檢察署檢察官偵查起訴。
    理  由
一、訊據被告甲○○對有於右揭時地強盜告訴人乙○○、丙○○、戊○○財物之事實
    均坦承不諱，惟辯稱：告訴人丙○○係自己開門讓伊等進去，非以侵入之方式進
    入，又強盜乙○○、戊○○部份，應符自首之要件等語。
二、經查：
    (一)右揭強盜犯行，業據告訴人乙○○、丙○○、戊○○於警詢時指述甚明；強盜
      丙○○部分，核與共犯吳柏祥於其案件之偵審中供述之情節相符（有臺灣台北
      地方法院九十三年度訴字第三八四號卷宗影本附卷可考）。又被告丟棄之丙○○所有行動電話二支，業經周秀蜜拾得送交警局，亦據周秀蜜於警詢中證述無
      訛。此外，並有丙○○身體受傷害之照片七幀、丙○○家中所取用之菜刀、吸
      塵器、電線、犯案所用之黃色膠帶一條、電線一條、手機照片等照片四幀（九
      十三年度偵字第四一二三號偵卷第二十一頁）、監視錄影帶翻拍照片一幀、「
      網路狂飆」網咖店照片十一幀、「ＱＥＤ複合式網路咖啡館」照片八幀、幸福
      旅社照片六幀、乙○○上址住處照片七幀、匯豐銀行密碼單說明書上指紋照片
      二幀、第一銀行自動付款機交易明細表二十紙、內政部警政署刑事警察局九十
      三年一月十五日刑紋字第０九三０００五０七七號鑑驗書一份、戊○○國民身
      分證一張（九十三年度偵字第八二六五號偵卷第五十一頁至五十四頁、七十三
      至九十二頁）、贓物認領保管單一紙在卷可按（九十三年度偵字第八二六五號
      偵卷第六十九頁），堪認被告之自白與事實相符，被告犯行足以認定。
    (二)告訴人丙○○於本院審理時到庭結證稱：被告說認識我，但印象中我不認識被
      告，他要來家裡前，中午一通、晚上二通，共打了三通電話給我，問我在不在
      家，不知他電話號碼怎麼來的？我家是公司兼住家，有人按門鈴，我會把一樓
      及住家之大門打開，沒有印象他要來我家作何事等語。按被告如不認識告訴人
      丙○○，則被告當日打了三通電話來問說在不在家，丙○○豈有不問明身分、
      來意，於有人按門鈴時，即將樓下及住家大門開啟讓人進入住處之理，參以當
      日被告與吳柏祥係於晚上十時三十分許到丙○○住處，丙○○證承當時其係穿
      短褲或四角內褲、汗衫，顯然丙○○那時不是再等談生意或不認識之人，否則
      不會於該等夜間、穿著短褲短衫，將樓下及住家之大門打開讓人進來，是證人
      丙○○所為不認識被告之證述，與常情不符，尚難採信。被告及吳柏祥去丙○○住家前打了三通電話聯絡及告知，進入丙○○住處又係由丙○○親自開門，
      顯然被告及吳柏祥係得丙○○之同意進入，非屬於夜間無故侵入，公訴人起訴
      認該部分是於夜間侵入，尚有未合，附此敘明。
    (三)證人即查獲被告之警員丁○○於本院審理時固到庭結證稱：抓到被告時知道他
      所拿的不是其本人之
      在萬華作案時拿到的，經連絡戊○○到警局，始知他是被害人。依證人丁○○
      上揭證述，固可證明該部分犯行被告有主動告知警員之事實，惟查，告訴人乙○○於九十二年十二月二十三日被害後，隨即向警方報案，經警赴臺北市○○○路○段一○三號採證，並於九十三年一月二日將提款單、密碼單送請內政部
      警政署刑事警察局比對結果，該署於九十三年一月十五日以刑紋字第○九三○○○五○七七號函復稱，編號四之指紋，與被告甲○○之右拇指指紋相符，有
      鑑驗書一只在卷可憑，是於九十三年一月十五日前警方即已知被告甲○○犯有
      強盜犯行；另九十三年二月十八日晚上被告甲○○與共犯吳柏祥強盜告訴人丙○○後，吳柏祥不久即被警逮獲，其於警訊時並供出共犯為甲○○，斯時警方
      亦已知被告之該部分強盜犯行。按刑法第六十二條之自首，需犯人在其犯罪未
      發覺前，向有偵查權限之人自承犯罪而受裁判，始有其適用。又連續犯之一部
      犯罪已被發覺，其後在警察機關訊問調查時，行為人自動陳述其他未被發覺之
      部分犯罪行為，與自首之要件不符，不生自首之效力。被告即便有向警方主動
      供出強盜戊○○、乙○○之犯行，亦不符自首之要件。被告所為應符自首要件
      之辯解，尚非可採。
    (四)綜上所述，本件事證明確，被告犯行堪以認定，應依法論科。
三、按被告持以強盜所用之上開玩具手槍，雖不具槍砲彈藥刀械管制條例所定之殺傷
    力，惟被告自承，該槍之槍托部份含有鐵器，則其自有一定之硬度，持之在手強
    盜，客觀上足對人之生命、身體、安全造成危險，應屬刑法第三百二十一條第一
    項第三款之兇器，又被告與共犯吳柏祥前開如事實欄一(二)所持之高爾夫球桿、菜
    刀，客觀上亦足對人之生命、身體、安全造成危險，亦屬兇器。核被告所為犯罪
    事實欄一(一)部分之犯行，係犯刑法第三百三十條第一項、第三百二十一條第一項
    第三款之攜帶兇器加重強盜罪、第三百三十九條之二第一項自自動付款設備詐欺
    取財罪，其多次自自動付款設備提領款項，係基於單一犯意所為之數個動作，為
    接續犯，應以一罪論。其所為犯罪事實一(二)部分，係犯同法第三百三十條第一項
    、第三百二十一條第一項第三款之攜帶兇器加重強盜罪；其所為犯罪事實欄一(三)
    部分，係犯刑法第三百三十條第一項、第三百二十一條第一項第三款之攜帶兇器
    加重強盜罪；其先後多次加重強盜犯行，均時間緊接，方法相同，觸犯基本構成
    要件相同之罪名，顯係基於概括犯意反覆為之，為連續犯，應依刑法第五十六條
    規定以加重強盜一罪論，並依法加重其刑，所犯自自動付款設備詐欺取財罪及加
    重強盜罪間，有方法目的之牽連關係，依刑法第五十五條後段應從一重論以加重
    強盜罪。被告與吳柏祥就犯罪事實一(二)部分有犯意聯絡及行為分擔，為共同正犯
    。至被告傷害被害人丙○○部分，此部分傷害行為乃實施強暴行為之當然結果；
    及其逼迫被害人說出密碼之恐嚇、妨害自由行為部分，均吸收於強盜行為內，不
    另論罪，附此敘明。另被告供犯罪所用之塑膠玩具手槍一把、手銬一付並未扣案
    ，被告供稱已經不詳姓名之人帶走，應已丟棄，亦無從證明現尚存在；使用過之
    黃色膠帶一條、手套一隻、絲襪一條均已丟棄；及被告使用被害人丙○○家中之
    菜刀、電線、高爾夫球桿，非屬被告所有，爰均不予宣告沒收。
四、原審認被告罪證明確，予以論罪科刑，固非無見，惟查(1)被告持以作案用之玩具
    手槍，應屬兇器，已如前所述，原審對被告如事實欄一所載三次持玩具手槍犯行
    ，均未論以攜帶足供兇器用之加重強盜犯行，尚有未合(2)原審判決事實欄一(四)所
    載之犯行，尚難證明被告確有為該犯行（詳如後述），原審認係犯刑法第三百二
    十八條第一項、第四項之強盜未遂犯行，有所未當；(3)原審認被告如事實欄一(二)
    之犯行，有於夜間侵入住宅之加重情形，惟被告與吳柏祥係經告訴人丙○○同意
    進入，並無侵入之問題，亦已如前所述，該部分亦有未合之處。被告以其非侵入
    丙○○住宅、應有自首適用等理由提起上訴，部份有理由，部分為無理由，應由
    本院將原判決撤銷改判。爰審酌被告正值青壯之年，竟不思自食其力賺取金錢，
    且係經過縝密之計劃後，利用被害人之弱點，強盜被害人財物，其犯罪之手段嚴
    重，對社會治安及被害人身體及財產之安全危害甚鉅，已與被害人丙○○達成民
    事和解，目前
    主文第二項所示之刑。
五、公訴意指另以：被告甲○○於九十三年二月底某日，約得姓名年籍不詳之成年男
    子後，由該男子駕駛自用小客車（車號不詳）前往臺北市關渡山區某處，甲○○
    欲以上開塑膠玩具手槍、手銬行搶之時，因該男子發覺有異，機警駕車逃脫（掙
    扎間，並將上開玩具手槍、手銬帶走），始未受害。因認被告該部分另涉有刑法
    第三百二十八條第一項、第四項之強盜未遂犯行。惟查，上開事實，除被告之自
    白外，並無被害人出面指認，亦未扣得其他作案物品可供佐證，此外復無其他足
    資證明之證據足供查證，尚難依被告上開唯一之自白，而認被告有為該等犯行。
    是本院認此部分不能證明被告犯罪，原應為無罪判決，因公訴人認該部分與前開
    論罪科刑部分，有連續犯之裁判上一罪關係，爰不另為無罪判決之諭知。
據上論斷，應依刑事訴訟法第三百六十九條第一項前段、第三百六十四條、第二百九
十九條第一項前段、刑法第二十八條、第五十六條、第五十五條、第三百三十條第一
項、第三百三十九條之二第一項，判決如主文。
本案經檢察官沈世箴到庭執行職務。
中　　　華　　　民　　　國　　九十三　　年　　十一　　月　    十六　　　　日
                              臺灣高等法院刑事第二十一庭
                                  審判長法  官  葉  騰  瑞
                                        法  官  莊  明  彰
                                        法  官  劉  壽  嵩
右正本證明與原本無異。
如不服本判決，應於收受送達後十日內向本院提出上訴書狀，其未敘述上訴之理由者
並得於提起上訴後十日內向本院補提理由書（均須按他造當事人之人數附繕本）。
                                        書記官  廖  婷  璇
中　　　華　　　民　　　國　　九十三　　年　　　十一　　月　　十六　　　日
附錄：本案論罪科刑法條全文
刑法第三百三十條：
犯強盜罪而有第三百二十一條第一項各款情形之一者，處七年以上有期徒刑。
前項之未遂犯罰之。
刑法第三百二十一條：
犯竊盜罪而有左列情形之一者，處六月以上、五年以下有期徒刑：
一  於夜間侵入住宅或有人居住之建築物、船艦或隱匿其內而犯之者。
二  毀越門扇、牆垣或其他安全設備而犯之者。
三  攜帶兇器而犯之者。
四  結夥三人以上而犯之者。
五  乘火災、水災或其他災害之際而犯之者。
六  在車站或埠頭而犯之者。
前項之未遂犯罰之。
刑法第三百三十九條之二：
意圖為自己或第三人不法之所有，以不正方法由自動付款設備取得他人之物者，處三
年以下有期徒刑、拘役或一萬元以下罰金。
以前項方法得財產上不法之利益或使第三人得之者，亦同。
